【裁判字號】    98,訴,580
【裁判日期】    981117
【裁判案由】    塗銷所有權移轉登記
【裁判全文】
臺灣嘉義地方法院民事判決               98年度訴字第580號
原      告  甲○○
被      告  丙○○
訴訟代理人  乙○○
上列當事人間塗銷所有權移轉登記事件，本院判決如下：
    主  文
原告之訴駁回。
訴訟費用由原告負擔。
    事  實
一、原告方面：
  （一）聲明：被告應配合原告辦理嘉義市○○段第180 之7
        地號土地（下稱系爭土地）所有權移轉登記予被告；
        或系爭所有土地於民國94年4 月8 日以嘉地字56400 號
        收件，請求權人丙○○，義務人甲○○，限制範圍全部
        之預告登記，及系爭土地於94年5 月10日以94年嘉地字
        第56390 號收件之抵押權設定登記（債權範圍：全部，
        擔保債權總金額：新臺幣《以下同》100 萬元，存續期
        間：自94年3 月29日至124 年3 月28日，債務人：甲○
        ○，設定權利範圍：全部）均予塗銷。
  （二）陳述：系爭土地為原告所有而為既成巷道土地，原於94
        年3 月29日與被告之父乙○○（即本件被告訴訟代理人
        ）簽立和解書，協議將該地所有權移轉過戶予被告，但
        未過戶移轉，而以被告名義將該地做預告登記及抵押權
        設定登記，造成原告每年需繳納地價稅，且分文未取而
        無故承受100 萬元之抵押債務，且原告年過65歲，已符
        合政府老人年金發放資格，因名下有此不動產致條件不
        符，為此依前開和解協議訴請法院判決如上開訴之聲明
        。
  （三）證據：提出系爭土地登記第一類謄本1 份、和解書影本
        1 份。
二、被告方面：
  （一）聲明：原告之訴駁回。訴訟費用由原告負擔。
  （二）陳述：對於原告所提和解書之真正不爭執，希望再給予
        被告兩年時間考慮辦理所有權移轉登記。
    理  由
一、原告主張系爭土地為原告所有，且先後於94年4 月8 日、同
    年5 月10日，分別以嘉地字56400 號、94年嘉地字第56390
    號收件，為被告辦理保全該土地所有權移轉請求權之預告登
    記，及設定抵押權予被告等情，為被告所不爭執，並據原告
    提出系爭土地登記第一類謄本1 份在卷以佐，可信為真實。
    原告又主張曾於94年3 月29日與被告之父乙○○簽立和解協
    議，約定系爭土地所有權過戶及抵押權設定登記、預告登記
    事宜，亦據原告提出和解書影本1 份在卷為證，且為被告所
    不爭，亦可認定。惟依該和解書內容，約定之和解條件第一
    條係記載：「乙方（即原告）確保坐落嘉義市○○段180-7
    及18 1號等土地所有權全部，為乙方之名義，願意及日全數
    過戶或抵押權設定及預告登記予甲方（即被告之父乙○○）
    或其指定之人，絕無異議。（約同段177 、178 、179 、18
    1 等地號）」可知，原告與乙○○所定和解條件，係令原告
    負有移轉系爭土地所有權予乙○○或其指定之人之義務，而
    非據以享有請求配合辦理所有權移轉登記之權利。且系爭土
    地前述預告登記、抵押權登記之辦理緣由，係原告為履行前
    開和解書第一條協議內容，配合乙○○指定，辦理抵押權設
    定登記、預告登記予乙○○指定之被告而來之情，亦為兩造
    所均不爭執。準此，原告主張本於前述和解協議內容為上開
    訴之聲明，已屬於法無據。又依前開和解書所載，成立和解
    之雙方當事人分為原告、被告之父乙○○，並無被告在內，
    原告亦無本於該和解書而對非和解當事人之被告有所請求之
    理。綜上所述，本件原告訴之聲明，均屬於法無據，不應准
    許，應予駁回。
二、據上論結，本件原告之訴為無理由，依民事訴訟法第78條，
    判決如主文。
中    華    民    國    98    年    11    月    17    日
                  民事第二庭法  官  陳思睿
以上正本係照原本作成
如對本判決上訴須於判決送達後20日內向本院提出上訴狀
中    華    民    國    98    年    11    月    17    日
                            書記官  張富


司法院資訊處製作；財團法人民間司法改革基金會備份。
